臺灣板橋地方法院民事判決　　　　　　　　93年度國字第19號
原　　　告　乙○○
被　　　告　台灣板橋地方法院
法定代理人　丙○○
訴訟代理人　甲○○
以上當事人間請求國家賠償事件，本院判決如左：
    主    文
原告之訴駁回。
訴訟費用由原告負擔。
    理    由
壹、程序上之理由：
    依國家賠償法請求損害賠償時，應先以書面向賠償義務機關
    請求之。賠償義務機關對於前項請求，應即與請求權人協議
    。協議成立時，應作成協議書，該項協議書得為執行名義。
    賠償義務機關拒絕賠償，或自提出請求之日起逾三十日不開
    始協議，或自開始協議之日起逾六十日協議不成立時，請求
    權人得提起損害賠償之訴，國家賠償法第十條第一項、第十
    一條第一項分別定有明文。查原告主張被告應負國家賠償責
    任，經被告拒絕賠償等情，有原告提出聲請書、拒絕賠償書
    在卷可按，是原告起訴時已履行前揭法條之前置程序規定，
    合先敘明。
貳、實體上之理由：
一、按原告之訴，依其所訴之事實，在法律上顯無理由者，法院
    得不經言詞辯論，逕以判決駁回之，民事訴訟法第二百四十
    九條第二項定有明文。
二、原告起訴主張被告於民國（下同）79年4 月24日宣告債務人
    安偉企業股份有限公司（以下簡稱安偉公司）破產，並選任
    石玉光律師為破產管理人，明台產物保險股份有限公司（下
    稱明台產物保險公司）依被告之指示，經列入破產財團之火
    險理賠金29,295,878元，匯入石玉光律師在台北區中小企業
    銀行（現已更名為台北國際商業銀行）東門分行所開立之
    000000000000號帳戶內，惟自宣告破產時起相隔六年，承辦
    法官並未監督之責，石玉光律師於82年3 月24日收受火險理
    賠金後，曾於同年9 月15日及10月26日兩度向被告機關聲請
    召開債權人會議，承辦法官僅批示「檢卷」及「附卷」後，
    並未處理，二年後債權人華南商業銀行向被告函詢進行情形
    ，承辦法官僅批示「轉破產管理人石律師」，隔三個月，石
    玉光律師具狀陳報託辭「債權人聲明異議，請准於暫緩分配
    程序」，承辦法官亦未處理，僅批「附卷」，石玉光律師並
    未依被告指示製作分配表，承辦法官卻於85年4 月30日以破
    產法第139 條第4 項之規定，以依據破產法第138 條第4 項
    之規定提起分配表異議之訴，簽報視為不遲延獲准，旋即將
    案件束之高閣，經原告閱卷後並無前開所稱「分配表異議之
    之訴」，並於85年6 月12日聲請進行分配，並知悉前開火險
    理賠金存入石玉光律師私人帳戶後，於86年7 月17日具狀聲
    請更換破產管理人，債權人華南商業銀行、第一商業銀行分
    別於85年6 月12日、86年1 月22日函詢進行情形，承辦法官
    均置之不理，致該破產財團之現金遭石玉光律師挪用殆盡，
    並於89年9 月5 日潛逃出境，致原告追索無著，原告之債權
    經石玉光律師認定為3,288,500 元，復經訴請判決確認為
    10,000,000元，依石玉光律師所呈報之資料，原告可分配債
    權額約為3,000,000 元，爰依據國家賠償法之規定，請求被
    告給付原告3,000,000 元自及起訴狀繕本送達翌日起至清償
    日止，按年息百分之五計算之利息等語。
三、被告抗辯
（一）被告民事庭承辦法官於辦理79年度破字第1號破產宣告事
      件過程中，並無怠於執行職務之情事：
   1、本件債務人下稱安偉公司於78年12月間，以該公司發生火
      災，致廠房、機器、原料等燒毀殆盡，損失慘重，負債已
      大於資產為由，向被告聲請宣告破產。被告民事庭受理後
      ，經承辦法官多次調查，於79年4 月24日裁定宣告債務人
      安偉公司破產，同時選任石玉光律師為破產管理人，並決
      定於同年5 月19 日 召開第一次債權人會議（在第一次債
      權人會議中，經債權人決議選任龔長春（員工部分）、東
      濱塗料公司黃文謨（協力廠商部分）、橡谷有限公司代理
      人余銀德律師（一般債權人部分）等三人為監查人，代表
      債權人監督破產程序之進行。嗣因構成本件破產財團之財
      產，僅有破產人安偉公司對於明台產物保險股份有限公司
      （下稱明台保險公司）之火災理賠金債權，而該債權前遭
      第一商業銀行、中國農民銀行、華南商業銀行、彰化商業
      銀行及原告等債權人分別向台灣台北地方法院聲請假扣押
      ，致石玉光律師暫時無法收取，直至82 年3月24日明台保
      險公司始將此理賠金新台幣（下同）29,295,878元，匯入
      石玉光律師在台北區中小企業銀行（現改制為台北國際商
      業銀行）東門分行所開立之0000000000000 帳號帳戶內。
   2、82年9 月14日、10月26日，石玉光律師雖先後兩度具狀表
      示破產債權表已製作完成，聲請被告民事庭承辦法官再次
      召開債權人會議，並指定會議日期、地點，到場主持會議
      。惟破產管理人於申報債權期限屆滿後，依破產法第94條
      規定，本即有編造債權表，並應與編造之資產表存置於處
      理破產事務之處所，任利害關係人自由閱覽之職責，且對
      於債權表所載破產債權之加入或其數額如有異議，而其異
      議之原因知悉在第一次債權人會議終結之後者，依同法第
      125 條規定，亦得提出異議，由法院裁定之，並無再次召
      開債權人會議解決之必要；另原告亦先後於83年9 月25日
      、12月27日具狀向被告聲請實行破產財團之分配，及陳報
      其與破產管理人間因破產債權是否存在涉訟所支出之訴訟
      費用100,338 元，係屬破產管理人在破產程序中所發生之
      費用，應列入優先分配等語，被告民事庭乃於84年1 月12
      日函請石玉光律師，將破產債權表分送各債權人徵詢有無
      異議，及計算破產財團費用、債務過院，若債權人有異議
      應將異議理由、證據及知悉原因在第一次債權人會議之後
      之證據併送被告聲明異議，隨函並檢送83年12月27 日 原
      告陳報狀影本供石玉光律師審酌。嗣石玉光律師復以本破
      產事件業經明台保險公司撥入火災保險金為由，於84年1
      月19日具狀聲請由其依破產法第139 條第1 項規定，直接
      製作分配表，提請被告認可公告以為分配，毋庸召開債權
      人會議；84年3 月17日，再以「因核算破產財團之財團費
      用金額，其一即包含破產管理人之報酬，而該報酬應如何
      計算─是以按月計酬或按件計酬（包含追索破產財團債權
      之訴訟代理報酬）量算之」為由，具狀聲請被告核定破產
      管理人之報酬，被告民事庭亦有就此聲請，分別於84年2
      月10日、3 月17日函請石玉光律師依法製作分配表，及參
      酌財政部79年度執行業務收入標準，依實際工作時數、出
      庭次數計算報酬。
   3、其後，石玉光律師僅先後兩次具狀陳報本破產案處理狀況
      ，即於84年10月30日陳報：因債權人吳原豪、張志遠及陳
      張揮僖三人就其債權額聲明異議，致破產程序遭受延宕，
      請求被告准予暫緩破產財團之分配程序，並提出該三債權
      人委託之律師函一件為證，及於86年2 月間陳報：原告委
      託代理人羅行律師主張前述訴訟費用額100, 338元，係屬
      破產法第95條1 項第2 款之財團費用，應隨時由破產財團
      清償，但破產管理人研議仍認有間，並提出羅行律師函一
      件為證，此外，並未續向被告陳報本件破產事務進行情形
      。承辦法官為明瞭現況，乃通知石玉光律師於87年3 月13
      日到院說明，屆期石玉光律師到院陳稱：(1)第一商業銀行
      、中國農民銀行、華南商業銀行、彰化商業銀行有對破產
      人聲請核發支付命令，因與前申報債權重複，應予扣除，
      扣除後另通知上開四家銀行，並向被告陳報；(2)由會計師
      簽證核對分配表之製作，數額及利息部分需費用300,000
      元；(3)另監查人之費用俟開會後決定，並檢送相關憑證，
      連同破產管理人之報酬，在10天內即可聲請被告裁定等語
      ，承辦法官當庭立即指示：簽證需費300,000 元，恐影響
      債權分配額，請破產管理人加強核對即可。嗣石玉光律師
      雖於87年6 月15日具狀聲請裁定核定破產管理人報酬，主
      張依79年5 月26日召開之第一次監查人會議決議破產管理
      人之報酬以律師公會訂定之工作時數計算，而其自79年4
      月24日受任迄今，執行職務所用之工作時數，非訟部分為
      1,702 小時，訴訟部分為247 小時，總計1,949 小時，依
      台北律師公會會員收受報酬辦法所定，按工作時數計算酬
      金者，原則上為每小時收費8,000 元以下，並檢附破產管
      理人工作時數表、第一次監查人會議紀錄及台北律師公會
      會員收受酬金辦法等影本各一件為證；87年6 月20日雖再
      具狀聲請裁定監查人費用，並表示監查人三人中，橡谷有
      限公司因審查債權不存在，此後即未參加監查人會議，參
      加監查人會議執行職務者僅有龔長春、黃文謨二人，尤以
      龔長春經常至律師事務所協助清算事務之處理，請求酌予
      較高之費用等語。然經承辦法官審核結果，認為本件仍有
      ：(1)破產管理人報酬數額過鉅，應如何適度降低（蓋如依
      石玉光律師所請，以工作時數每小時8,000 元計算，報酬
      數額高達15,592,000元，即便折半以每小時4,000 元計算
      ，報酬數亦高達7,796,000 元，嚴重影響破產債權人之分
      配額），(2)監查人報酬之核定需石玉光律師提供證據資料
      等兩問題未解決，於斯時尚難遽以裁定報酬數額，乃再通
      知破產管理人石玉光律師攜同監查人余銀德律師、龔長春
      、黃文模三人於88年1 月18日到院說明處理本件破產之現
      況，及如何審核破產管理人、監查人報酬事宜。屆期監查
      人三人均未到院，石玉光律師則到院陳稱：目前破產財團
      之財產約2 千多萬元，每年有60多萬元之利息，詳細數目
      ，連同監查人報酬再另行陳報等語。惟之後因石玉光律師
      並未陳報，被告民事庭即再於88年4 月22日函請石玉光律
      師速將處理本件破產案之現況（含破產財團總額若干）及
      監查人費用核定之依據陳報被告，以利本件破產程序之終
      結。石玉光律師收受後，雖有具狀陳報本件破產程序之進
      程，即(1)關於破產財團財產總額事：破產管理人將帳務移
      交給會計師清查審核，不希望有任何記錄上之錯誤或瑕疪
      為他人所垢病。因仁人會計師事務所4 月份報個人所得稅
      ，5 月份報公司稅，6 月份整理破產管理人委託之案件，
      完成整個報告時間，應在6 月底。(2)關於監查人費用核定
      依據：破產管理人曾多次與財政部、國稅局聯繫，又與目
      前辦理破產案件的律師聯繫均無結果。經聯繫始知由破產
      債權人僅需根據其工作之繁簡，作建議性之陳報。(3)應再
      召開監查人會議：破產管理人近日在聯絡監查人預備召開
      監查人會議，以便報告破產進程及有關監查費用之擬定；
      及再具狀建議律師費、會計師費及監查人費用參考營利事
      業所得稅查核準則辦理，有關因辦理破產案時發生訴訟協
      商等情形，另外以時數或件數計算等語，惟就關於監查人
      報酬數額核定之依據仍未為明確之陳報，且依所陳報資料
      破產管理人報酬之數額仍屬過高。此際，承辦法官為使屬
      於財團費用之破產管理人、監查人報酬數額得以早日確定
      ，以利分配程序之進行，經再三斟酌，遂於89年3 月6 日
      以裁定核定破產管理人石玉光律師之報酬為2,000,000 元
      、監查人龔長春、黃文謨之報酬分別為200,000 元、
      150,000 元。
   4、詎上開裁定送達後，並未見石玉光律師續行破產財團之分
      配程序，被告民事庭亦聯絡無著，經向內政部警政署入出
      境管理局函查出入境紀錄，及向台北國際商業銀行東門分
      行、華信商業銀行忠孝分行、中興商業銀行東門分行、華
      南商業銀行新生分行調閱相關帳戶，暨通知監查人龔長春
      、證人鄭正光到院調查結果，始知破產管理人石玉光律師
      於89年9 月5 日出境後，迄未返國，本件破產財團之財產
      即前述保險理賠金29,295,878元，早自86年3 月17日起即
      陸續遭破產管理人石玉光律師侵占一空。至此，本件承辦
      法官才知石玉光律師已攜款潛逃。嗣承辦法官乃於90年11
      月15日以石玉光律師在處理本件破產程序中涉有侵占、背
      信罪嫌，函請台灣板橋地方法院檢察署偵辦，並於91年7
      月11日以裁定撤換安偉公司之破產管理人石玉光律師為中
      國農民銀行股份有限公司，及於91年8 月16日裁定宣告本
      件破產終止。
   5、由上可知，被告民事庭承辦法官自始至終均有監督本件破
      產程序之進行，且亦無法預料石玉光律師會有侵占破產財
      團之行為，應無國家賠償法第2 條第2 項後段所謂怠於執
      行職務之情形。故原告前開主張，應非有理。
   6、至原告另主張在85年4 月間，破產管理人石玉光律師既未
      依法院之指示製作分配表，則承辦法官簽請「視為不遲延
      」時所稱「提起分配表異議之訴」，顯係無中生有，難謂
      無過失云云，並提出原證一之簽呈影本為證。惟如前所述
      ，本破產事件於85年4 月之前，仍有債權人吳原豪、張志
      遠及陳張揮僖三人之債權額，及原告主張之訴訟費用額
      100,338 元是否屬於財團費用，暨屬於財團費用之破產管
      理人、監查人報酬未確定之情形存在，破產管理人尚無法
      製作分配表進行分配程序，則承辦法官於85年4 月30日，
      認該破產事件已逾辦案期限，尚未終結，依各級法院辦案
      期限實施要點之規定簽請列為視為不遲延案件處理，縱所
      簽視為不遲延原因與實際情形有所不符，然亦不能據此而
      認為承辦法官於處理本件破產事件有所疏失。又原告所指
      稱經其閱卷查悉火災理賠金係存入石玉光律師私人帳戶，
      於86年7 月17日具狀請求更換破產管理人，詎被告不置理
      睬，致該破產財團之火災理賠金全部遭石玉光律師挪用一
      空後，出境潛逃，而認本件承辦法官有所疏失一節，經查
      ：明台保險公司原即將此筆火災理賠金匯入石玉光律師在
      台北國際商業銀行東門分行所開立之帳戶，已如前述，則
      石玉光律師以該帳戶作為本件破產財團之現金專戶繼續保
      管，並未見有何不妥之處；且承辦法官於88年1 月18日通
      知石玉光律師到院訊問時，曾有就原告所指之情加以調查
      ，當時石玉光律師堅詞否認其有另設帳戶之情事，並陳稱
      可能隨時有財團債務之支出需動用等語（參見被證十四之
      非訟事件筆錄影本所載）；況破產財團之管理本即屬破產
      管理人之職權，破產管理人石玉光又具律師身分，具有社
      會高度信賴性，承辦法官於當時實無懷疑石玉光律師品格
      之理由；再者，本破產案於當時已近尾聲，僅待核定之破
      產管理人、監查人報酬後，即可進行最後之分配程序，承
      辦法官有何依據可無端撤換破產管理人？是要難以承辦法
      官於當時未將破產管理人石玉光律師撤換，而認為承辦法
      官於本件破產案之監督有所疏失。
（二）次按損害賠償之債，以有損害之發生及有責原因之事實，
      並二者之間，有相當因果關係為成立要件，故原告主張損
      害賠償之債，如不合於此項成立要件者，即難謂有損害賠
      償請求權存在，最高法院48年度台上字第481 號判例著有
      明文。又所謂相當因果關係，係指依經驗法則，綜合行為
      當時所存在之一切事實，為客觀之事後審查，認為在一般
      情形上，有此環境，有此行為之同一條件，均發生同一之
      結果者，則該條件即為發生結果之相當條件，行為與結果
      即有相當之因果關係。反之，若在一般情形上，有此同一
      條件存在，而依客觀之審查，認為不必皆發生此結果者，
      則該條件與結果並不相當，不過為偶然之事實而已，其行
      為與結果間即無相當因果關係，同院87年度台上字第154
      號判決意旨亦可資參照。查本件破產程序之進行雖較遲緩
      ，惟原告及其他破產債權人之所以受有損害，乃係因負有
      管理破產財團職務之破產管理人石玉光律師個人之侵權行
      為所致，與被告民事庭承辦法官之監督是否疏失並無相當
      因果關係，故以因果關係之觀點而論，原告亦無向被告請
      求國家賠償之餘地。
（三）再按對於有審判或追訴職務之公務員，因執行職務侵害人
      民自由或權利，而欲請求該公務員所屬之機關賠償損害時
      ，國家賠償法第十三條有特別規定，須該公務員就參與審
      判或追訴案件犯職務上之罪，經判決有罪確定者，始得為
      之，自不能僅依國家賠償法第2 條第2 項規定，請求該有
      審判或追訴職務之公務員所隸屬機關賠償其所受損害（最
      高法院75年度台再字第115 號判決意旨參照）。被告民事
      庭承辦法官並未因本破產事件犯有職務上之罪，經判決有
      罪確定，被告當亦無應負國家損害賠償之可言。
（四）末按國家賠償請求權，自請求權人知有損害時起，因二年
      間不行使而消滅，自損害發生時起，逾五年者亦同，國家
      賠償法第八條第一項定有明文。本件構成破產財團之財產
      即前揭保險理賠金29,295,878元，明台保險公司於82年3
      月24日撥入石玉光律師在台北國際商業銀行東門分行所設
      之00000000 00000號帳戶後，依被證十八所示之證據顯示
      ，其資金之流向如下：
   1、82年4 月7 日石玉光律師將之一分為二，其中10,000,000
      元部分轉匯出華信商業銀行忠孝分行00000000 000000 帳
      號石玉光帳戶，82年7 月7 日解約後，匯回台北國際商業
      銀行東門分行0000000000000 帳號石玉光帳戶；其餘
      19,295,878元部分轉入台北國際商業銀行東門分行
      0000000000000 帳號石玉光定期存款帳戶。嗣經多次展期
      續存至85年9 月7 日。
   2、86年2 月7 日，石玉光律師將該筆保險理賠金全部向台北
      國際商業銀行東門分行改為六張定存單（5,000, 000元五
      張，4,295,878 元一張），其中：
    (1)一張5,000,000 元定存單部分：86年3 月17日以該定存單
      質借4,000,000 元；86年7 月25日再以同定存單質借
      500,000 元；86年7 月31日再以同定存單質借500,000 元
      。86年9 月30日沖還後，復以該定存單質借5,000,000 元
      ，旋於86年11月7 日中途解約，沖還該5,000,000 元借款
      。
    (2)四張5,000,000 元定存單部分：86年10月4 日質借
      20,000,000元，86年10月7 日中途解約，沖還該
      20,000,000元。
    (3)一張4,295,878 元定存單部分：多次到期續存至89年1 月
      24日，中途解約轉入上開00 00000000000號活期儲蓄存款
      帳戶，分次提領。
   3、石玉光律師於86年10月4 日以四張5,000,000 萬元定存單
      部分質借之20,000,000元，則匯入中興商業銀行東門分行
      帳號000000000000號石玉光帳戶，同日轉本人定期存款，
      期滿後，於87年6 月8 日匯出匯款至華南銀行新生分行帳
      號000000000 號鄭正光帳戶。
   4、證人鄭正光於90年11月12日被告民事庭承辦法官訊問時，
      證稱：伊與破產管理人的小老婆外號陳祕書的石寶珍有資
      金往來，石寶珍說他的阿姨住在台北市東門的周家，是周
      百鍊的親戚，有分配到財產，有閒錢10,0 00,000 元左右
      ，問伊要不要借來週轉，她想賺點利息，伊就問朋友江以
      誠，江以誠說我們各借5,00 0,000元，月息一分八，言明
      三個月借一次，嗣石寶珍又說可借20,000,000元，我們就
      各借10,000,000元，三個月後還利息，本金續借，我們另
      換支票給她，一直到89年8 月底左右，石寶珍跟我說她阿
      姨想收回這些錢，她說先準備10,000,000元現金給她，另
      再開票，後來伊和江以誠準備8,000,000 元現金，其餘
      12,000,000元是開10月15日的票給她，後來又改為
      6,000,000 元二張票，時間分別是9 月21日及10月15日，
      支票均兌現領走。伊都沒有和石玉光有資金往來，只有和
      石寶珍有資金往來等語。嗣復於90年11月14日具狀陳報：
      86年間，伊與江以誠一起向石玉光之同居人石寶珍借
      20,000,000元，89年9 月5 日先清償現金8,000,000 元，
      資金由江以誠轉帳1,000,000 元，伊亡妻代籌7,000,000
      元，存入伊在華南銀行新生分行帳號000000000000號甲存
      帳戶內，再簽發該行支票（票號DC0000000 ，發票日89年
      9 月5 日），提領現金出來，在銀行當場交石寶珍及石玉
      光律師取走。嗣後，伊簽發金額各為6,000,000 元之二紙
      支票（即票號DC0000000 ，發票日89年9 月21日、票號
      DC000000 0，發票日89年10月15日）清償剩餘之
      12,000,000元債務，且該二紙支票俱經提示兌領等語，並
      提出華南商業銀行存款往來明細表及上開三紙支票影本為
      證。
   5、由上述資金流向，及證人鄭正光之證詞，可知本件破產管
      理人石玉光律師至遲應自86年3 月17日（即擅自以本件保
      險理賠金所轉換之定存單質借現金供己使用之時）起，即
      有為自己不法所有之意圖，將該筆應屬破產財團之火災理
      賠金侵吞入己，至為明顯，惟原告遲至93年8 月9 日始提
      起本件訴訟，應已逾前揭國家賠償法第8 條第1 項所定5
      年之時效期間，原告之國家賠償請求權即因罹於時效而消
      滅，原告之請求亦非有據。
（五）綜上述，原告前開請求，應為無理由，並聲明駁回原告之
      訴。
四、經查：
（一）破產管理人於申報債權期限屆滿後，應即編造債權表，並
      將已收集及可收集之破產人資產，編造資產表。前項債權
      表及資產表，應存置於處理破產事務之處所，任利害關係
      人自由閱覽，對於破產債權之加人或其數額有異議者，應
      於第一次債權人會議終結前提出之，但其異議之原因知悉
      在後者，不在此限。前項爭議，由法院裁定之。關於破產
      債權之加入及其數額之爭議，經法院裁定後，破產管理人
      應改編債權表，提出於債權人會議，破產法第94、125 、
      126 條載有明文。準此，破產管理人於製作完成破產債權
      表應置於處理破產事務之處所，任由利害關係人閱覽，並
      無召開債權人會議之必要，從而本件破產管理人石玉光律
      師分別於82年9 月15日、同年10月26日以破產債權表已製
      作完成，要求召開債權人會議確認破產債權，顯與前開法
      條規定不合。承辦法官於84年1 月10日將原告於83年12月
      29日之具狀聲請欲將原告與安偉公司間之訴訟費用優先列
      入財團費用優先受償之陳報狀，函請石玉光律師參酌，並
      函請石玉光律師製作破產債權表分送各債權人徵詢有無異
      議，若有債權人異議，應將異議之理由、證據、及知悉異
      議原因在第一次債權人會議之後之證據併送被告聲明異議
      。破產管理人石玉光律師始於84年1 月24日具狀將依破產
      法第139 條第1 項之規定製作分配表，具狀聲請毋庸召開
      債權人會議，承辦法官復批示函覆毋庸召開債權人會議，
      直接製作分配表，以上各情，經本院調卷查核屬實。從而
      原告主張石玉光律師曾於82年9 月15日及10月26日兩度向
      被告機關聲請召開債權人會議，承辦法官僅批示「檢卷」
      及「附卷」後，並未依法召開債權人會議，有怠於執行職
      務云云，顯與前開法規不符，自無理由。
（二）法院因債權人會議之決議或監查人之聲請或依職權，得撤
      換破產管理人，破產法第85條載有明文。安偉公司於79年
      4 月24日宣告破產後，依據石玉光律師陳報狀所示，受理
      與安偉公司與債權人、債務人間之相關訴訟及執行程序達
      18件以上，且石玉光律師於84年1 月24日具狀將依破產法
      第139 條第1 項之規定製作分配表，承辦法官並於84年3
      月20日、84年4 月9 日批示函請石玉光律師依據財政部79
      年執行業務收入標準，依實際工作時數及出庭次數計算報
      酬，且原告又於86年2 月1 日函請請求將原告與安偉公司
      間之訴訟費用列入財團費用分配，石玉光律師於86年2 月
      14日具狀認原告主張將訴訟費用列入財團費用等情尚待研
      議，原告乃於86年7 月17日具狀聲請更換破產管理人，本
      件破產程序於石玉光律師製作完成分配表後即將終結，且
      破產管理人並無經債權人會議決議或監查人之聲請，有任
      何不適任之事由，原告主張撤換破產管理人，並無理由。
      再者，承辦法官乃於87年3 月13日、88年1 月18日開庭調
      查破產程序進行情形，及破產管理人之報酬、原告所指將
      保險理賠金之帳戶以破產管理人私人名義存放等情，原告
      主張於86 年7月17日具狀聲請更換破產管理人，承辦法官
      置之不理云云，顯屬無稽。
（三）按安偉公司於79年4 月24日宣告破產後，依據石玉光律師
      87年6 月17日陳報狀所示，自79年間起至86年4 月間止，
      受理與安偉公司與債權人、債務人間之訴訟達18件以上，
      債權人有百人以上，債權額為142,071,324 元，程序極為
      繁雜，承辦法官自79年5 月19日召開第一次債權人會議，
      明台產物保險公司之保險金經本院指示始於82年3 月24日
      始匯入破產管理人之帳戶內，直至82年9 月15日石玉光律
      師具狀陳報製作完成破產債權表，原告於83年9 月29日、
      83年12月30日、86年2 月1 日向被告陳報破產債權，並聲
      請將訴訟費用優先列入財團費用分配，石玉光律師於86
      年2 月14日具狀聲請原告前開主張尚待研議，已如前述，
      再者，石玉光律師復於84年10月30日具狀陳報債權人吳原
      豪、張志遠、陳張揮僖等三人對於破產債權額聲明異議，
      並提起訴訟（84年度訴字第4271號給付破產債權分配表之
      訴），以上各情，對於破產債權均將有所變動，致無從製
      作破產財團之分配表，因此，本件破產程序之延宕，肇因
      涉及債權人、債務人較多，債權人對於破產債權聲明異議
      ，導致破產程序較為煩瑣，並非因承辦法官並未監督所致
      ，承辦法官以辦案期限屆至，雖於85年4 月30日簽請將案
      件視為不遲延後，仍於87年3 月13日、88年1 月18日開庭
      調查破產管理人之報酬，認為破產管理人之報酬過高，將
      影響破產債權之分配，並於88年4 月22日批示函催破產管
      理人陳報破產程序之進行，及監察人費用之核定，石玉光
      律師於88年5 月7 日、同年6 月30日具狀陳報破產管理人
      、監查人報酬，承辦法官於89年3 月6 日裁定破產管理人
      、監查人之報酬，承辦法官未見石玉光律師續行破產程序
      ，乃於90年1 月2 日函請內政部警政署入出境管理局石玉
      光律師出入境資料，始查知石玉光早於89年9 月5 日出境
      離台，從而，原告主張惟自宣告破產時起相隔六年，承辦
      法官並未盡監督之責，債權人華南商業銀行向被告函詢進
      行情形，承辦法官並未辦理，僅批示「轉破產管理人石律
      師」，隔三個月，石玉光律師具狀陳報託辭「債權人聲明
      異議，請准於暫緩分配程序」，石玉光律師並未依被告指
      示製作分配表，承辦法官卻於85年4 月30日以破產法第
      139 條第4 項之規定，以依據破產法第138 條第4 項之規
      定提起分配表異議之訴，簽報視為不遲延獲准，旋即將案
      件束之高閣，有怠於執行職務云云，顯無理由。
（四）按損害賠償之債，以有損害之發生及有責原因之事實，並
      二者之間，有相當因果關係為成立要件，故原告主張損害
      賠償之債，如不合於此項成立要件者，即難謂有損害賠償
      請求權存在，最高法院48年度台上字第481 號判例著有明
      文。又所謂相當因果關係，係指依經驗法則，綜合行為當
      時所存在之一切事實，為客觀之事後審查，認為在一般情
      形上，有此環境，有此行為之同一條件，均發生同一之結
      果者，則該條件即為發生結果之相當條件，行為與結果即
      有相當之因果關係。反之，若在一般情形上，有此同一條
      件存在，而依客觀之審查，認為不必皆發生此結果者，則
      該條件與結果並不相當，不過為偶然之事實而已，其行為
      與結果間即無相當因果關係，同院87年度台上字第154 號
      判決意旨亦可資參照。查本件破產程序之進行雖較遲緩，
      惟原告及其他破產債權人之所以受有損害，乃係因負有管
      理破產財團職務之破產管理人石玉光律師個人之侵權行為
      所致，與承辦法官之監督是否疏失並無相當因果關係，故
      以因果關係之觀點而論，原告主張請求國家賠償，亦無理
      由。
（五）綜上所述，原告前開主張，顯無理由，應予駁回。
五、綜上，原告之請求，在法律上顯無理由，爰不經言詞辯論，
    逕以判決駁回之，原告受敗訴判決，其假執行之聲請即失所
    依據，應併予駁回。
六、因本案事證已臻明確，兩造其餘主張陳述及所提之證據，均
    毋庸再予審酌，附此敘明。
七、結論：本件原告之訴為無理由，依民事訴訟法第78條，判決
    如主文。
中　　華　　民　　國　　94　　年　　2 　　月　　18　　日
                       臺灣板橋地方法院民事第三庭
                             法　官　徐玉玲
以上正本證明與原本無異。
如不服本判決，應於判決送達後廿日內，向本院提出上訴狀。
中　　華　　民　　國　　94　　年　　2 　　月　　18　　日
                             書記官　朱家惠
